【裁判字號】    89,台上,8003
【裁判日期】    891228
【裁判案由】    偽造文書等罪
【裁判全文】
最高法院刑事判決                              八十九年度台上字第八○○三號
    上  訴  人  乙○○
                甲○○
    共      同
    選任辯護人  廖婉君律師
右上訴人等因自訴人陳貞如自訴偽造文書等罪案件，不服台灣高等法院台南分院中華
民國八十九年九月二十八日第二審判決（八十九年度上訴字第一○四一號，自訴案號
：台灣台南地方法院八十八年度自字第一一九號），提起上訴，本院判決如左：
    主  文
上訴駁回。
    理  由
一甲○○被訴行使偽造私文書部分：
本件原判決認定刑事訴訟法第三百二十三條第一項之「同一案件經檢察官終結偵查者
，不得再行自訴。」，經於民國八十九年二月九日修正為「同一案件經檢察官依第二
百二十八條規定開始偵查者，不得提起自訴。」，惟自訴案件於該條項修正前已合法
提起，如因其後法律修正公布，即否定已提起之自訴合法性，顯非事理之平。故自訴
人於該條項修正前以同一案件向檢察官告訴後，於終結偵查前，再向法院提起自訴，
自不宜因該條項修正為「同一案件經檢察官依第二百二十八條規定開始偵查，不得提
起自訴。」，即對於原已合法提起之自訴案件，遽依修正後之刑事訴訟法第三百二十
三條第一頂規定認為不合法。故修正後規定「同一案件經檢察官依第二百二十八條規
定開始偵查者，不得提起自訴。」，此之所謂「同一案件經檢察官依第二百二十八條
規定開始偵查者。」，應包括修正前提出告訴已開始偵查，且修正後仍在偵查中之情
形。本件自訴人陳貞如自訴上訴人甲○○涉犯行使偽造文書罪嫌部分，前經自訴人於
八十八年一月十九日向台灣台南地方法院檢察署檢察官提出告訴，雖經檢察官開始偵
查，並分別於八十八年二月一日、八十九年二月二十二日及同年三月八日開庭調查，
有該署八十八年度偵字第一一六五號案卷可稽。惟自訴人另於八十八年三月十七日就
同一案件向原審法院提起自訴時，刑事訴訟法第三百二十三條第一項尚未修正，自訴
人於偵查終結前改提自訴，自為法之所許，審理法院即應依刑事訴訟法第二編第二章
自訴程序審結。而依修正前刑事訴訟法第三百二十三條第二項規定，檢察官則應停止
偵查，將案件移送法院。至刑事訴訟法第三百二十三條第一項嗣於八十九年二月九日
修正，依上說明，要不能使合法繫屬中之自訴案件反成為不合法。否則，自訴人自訴
權利將處於不確定狀態，有礙法律之安定性。原判決以第一審判決以自訴人於開始偵
查後，始提本件自訴，其自訴不合法，乃諭知本件自訴不受理之判決，尚有未當，自
訴人上訴非無理由，爰將原判決關於此部分撤銷，發回原審法院更為審理，經核於法
尚無違誤。上訴意旨，仍執依修正後刑事訴訟法第三百二十三條第一項前段規定，自
訴人不得自訴，原判決竟反面解釋，即有違誤，指摘原判決違背法令，洵無理由，應
予駁回。
二乙○○被訴行使偽造私文書部分：
查上訴期間為十日，自送達判決後起算，刑事訴訟法第三百四十九條前段定有明文。
本件上訴人乙○○被訴行使偽造私文書部分，經原審判決後，於民國八十九年十月六
日送達於乙○○收受，有送達證書附卷可按，其上訴期間，因上訴人住居於原審法院
所在地，無在途期間可言，截至同年十月十六日即已屆滿，其期間之末日又非星期日
、紀念日、或其他休息日，乃竟延至同年十月二十四日始行提起上訴，顯已逾期，其
此部分之上訴自非合法，亦應予駁回。
三乙○○、甲○○被訴公司登記不實、使公務員登載不實文書、盜用印章、侵占及背
信部分：
按刑事訴訟法第三百七十六條所列各罪之案件，經第二審判決者，不得上訴於第三審
法院，觀諸該法條之規定自明。上訴人乙○○、甲○○被訴共犯違反公司法第九條第
一項公司登記不實，刑法第二百十四條使公務員登載不實，第二百十七條第二項盜用
印章，第三百三十五條第一項侵占及同法第三百四十二條第一項背信部分，原判決係
撤銷第一審關於此等部分諭知自訴不受理之判決，發回第一審法院，查該等罪名分別
屬刑事訴訟法第三百七十六條第一款第三款第五款之案件，既經第二審判決，自不得
上訴於第三審法院，乙○○、甲○○竟就此等部分復提起上訴，顯為法所不許，應併
予駁回。
據上論結，應依刑事訴訟法第三百九十六條第一項、第三百九十五條前段，判決如主
文。
中      華      民      國    八十九    年     十二     月    二十八    日
                              最高法院刑事第六庭
                                  審判長法官  謝  家  鶴
                                        法官  洪  文  章
                                        法官  花  滿  堂
                                        法官  陳  世  淙
                                        法官  洪  佳  濱
      右正本證明與原本無異
                                              書  記  官
中      華      民      國     九十     年     一       月     十一     日


司法院資訊處製作；財團法人民間司法改革基金會備份。
